【裁判字號】    99,聲,3288
【裁判日期】    991119
【裁判案由】    聲請解除限制出境
【裁判全文】
臺灣高等法院刑事裁定                  99年度聲字第3288號
聲  請  人
即  被  告  甲○○
選任辯護人   潘銘祥律師
上列聲請人即被告因98年度上訴字第3803號違反組織犯罪防制條
例等案件，聲請解除限制出境，本院裁定如下：
    主  文
聲請駁回。
    理  由
一、聲請意旨略以：
  (一)緣聲請人於民國99年6月16日，因胃部不適等致昏迷，經家
    人緊急送往行政院國軍退除役官兵輔等委員會台北榮民總警
    院（下稱台北榮總）急救，並於同日住院治療，嗣經醫師診
    斷，聲請人罹患第四期胃癌，於同年6月19日接受全胃切除
    以及膽囊與脾臟切除手術，生命得以暫時保全。聲請人並住
    院醫療，直至同年7月8日始出院返家休養。詎聲請人返家後
    ，連續高燒不退，又於同年7月10日昏迷，再經家人緊急送
    往台北榮總急救，經醫師診斷為胃癌手術後，腹內膿瘍，二
    度接受手術治療，後聲請人並再住院醫療，直至同年7月29
    日出院返家休養。聲請人年事已高，短短不到二月，接受二
    次大手術，始得換回苟活，且依醫囑，聲請人每月須回院追
    蹤診治，聲請人亦每月回院診治。是，聲請人絕無有逃亡之
    虞!
  (二)聲請人雖於大陸地區有多項投資經營事業，但聲請人及配偶
    子女皆居臺灣，聲請人之所以聲請解除限制出境，係聲請人
    年少因戰亂隨同政府播遷來台，在當時時空背景環境下，為
    順利取得身分，即冒名使用「陳仁治」之名取得身分，於民
    國95 年間向台灣臺北地方法院檢察署自首，該案於民國96
    年12月21日終結（案號臺灣臺北地方法院96年度易字第1866
    號），聲請人始得認祖歸宗回復原姓名「鄭清輝」，嗣更名
    為「甲○○」。然聲請人於民國97年1月29日經臺灣臺中地
    方法院檢察署檢察官函請內政部入出國及移民署復對聲請人
    為限制出境之處分，而遭限制出境在案。此致使聲請人於大
    陸之身分無法變更，所有財產之名稱亦隨之無法變更（包括
    土地房屋產權、銀行帳戶及公司負責人董事名義併帳戶），
    已令聲請人個人之權利及公司營運陷於莫大之危機!聲請人
    年事已高，且如上述，短短不到二月，接受二次大手術，恐
    年命不永，為此，特狀請鈞院，准予解除對聲請人之限制出
    境處分，俾使聲請人能前往大陸地區變更相關權利人名稱；
    若鈞院仍未能准許，聲請人亦懇請鈞院能秉法律不外人情之
    義理，暫時解除對聲計人之限制出境處分，讓聲請人得以辦
    理相關手續，以免聲請人抱憾而終等語。
二、惟查：
  (一)本件聲請人即被告甲○○因違反組織犯罪防制條例第3條第1
    項前段之指揮犯罪組織等罪嫌，經臺灣臺中法院檢察署檢察
    官限制出境、出海之必要，於民國97年1月29日以中檢輝真
    96他3461字第008068號函請內政部入出國及移民署、行政院
    海岸巡防署海岸巡防總局管制聲請人出境、出海，有上開函
    文在卷可稽。
  (二)次按法院限制被告之住居，其目的在於保全審判之進行及刑
    罰之執行，自屬法院之適法職權行使。又法院於諭知限制被
    告之住居，其目的在保全審判之進行及刑罰之執行；是以有
    無繼續限制其住居之必要，當以此為考量。而限制出境，依
    其性質，既為限制住居處分之一，法院是否解除限制出境，
    其審酌之情形亦同。
  (三)又查，聲請人前經公訴人起訴涉犯組織犯罪防治條例第3條
    第1項前段之指揮犯罪組織罪嫌；嗣聲請人所涉犯行經臺灣
    台北地方法院審理結果，以「共同指揮犯罪組織」罪名，判
    處有期徒刑4年，並應於刑之執行完畢或赦免後，令入勞動
    場所強制工作3年在案，有臺灣臺北地方法院97年度訴字第
    158號違反組織犯罪條例等案判決在卷可查；基此，自足認
    聲請人即被告甲○○所涉違反組織犯罪防治條例犯行，犯罪
    嫌疑重大。
  (四)本院審酌全部卷證及被告涉案情狀、原審法院審理結果判處
    之罪刑，認為本件被害金額甚鉅，相較於羈押處分對於人身
    自由拘束之嚴重性，限制出境之處分已較為輕微，本院雖認
    並無羈押被告之必要，但以被告於大陸地區置產、進出國境
    頻繁之情況，且其亦不否認事業重心在大陸地區，則聲請人
    之生活重心顯然係在境外，有事實足認有逃亡之虞，若率爾
    同意解除其限制出境處分，顯有造成聲請人匿居大陸地區不
    歸而無從審判之風險，為恐被告有逃亡之虞，並確保被告到
    庭接受審判，本院認為對被告為限制出境之強制處分，與前
    開法條規定及比例原則並無不合，亦非過度侵犯人權。又
    本件尚待調查相關證據，須就案情詳加斟酌調查，被告仍有
    隨時親自出庭接受訊問之必要，若解除限制出境之處分，屆
    時恐有滯留國外不歸而逃匿之虞，是被告前經檢察官諭知限
    制出境以避免其逃匿，並確保偵審程序順利進行之原因，無
    法認為業已消滅，且基於訴訟程序順暢進行、發現真實及將
    來執行等重大公共利益之要求，若非予以限制出境而保全被
    告於國內，則審判、執行之進行有窒礙之虞，前所限制被告
    出境之處分之原因仍屬存在，亦有繼續限制出境之必要，且
    此處分尚屬適當。本件聲請人於聲請狀所陳各節，均係在說
    明被告於大陸相關資產及投資需由被告出面處理，以及被告
    並無逃亡之虞等，惟是否解除限制出境之決定屬於審判外之
    事項，以自由證明為已足，無須達到有罪判決之確信，是以
    ，本院依據經驗法則及論理法則，審酌全卷資料後，仍認聲
    請人仍有限制聲請人出境之必要，若准許聲請人鄭志仁出境
    赴大陸，將嚴重影響本案於未確定前審判之進行，及確定後
    刑之執行。則被告甲○○以前往大陸處理其資產為由，聲請
    解除限制出境，尚難認為正當。
  (五)聲請意旨其餘所指各節，均對此認定不生影響。本件聲請不
    應准許，應予駁回。
據上論斷，依刑事訴訟法第220條，裁定如主文。
中    華    民    國    99    年  11    月  19       日
                  刑事第三庭審判長法  官  陳博志
                                  法  官  許文章
                                  法  官  陳德民
以上正本證明與原本無異。
如不服本裁定，應於收受送達後五日內向本院提出抗告狀。
                                  書記官  陳紀語
中    華    民    國    99    年    11    月    19    日

司法院資訊處製作；財團法人民間司法改革基金會備份。
